# 会计利润与所得税费用调整过程

提问人：angelly 时间：2017-02-27 23:55:39
请教各位大神，关于上市公司年报披露中的会计利润与所得税费用调整过程有一些问题想要咨询：①使用前期未确认递延所得税资产的可抵扣亏损的影响；②本期未确认递延所得税资产的可抵扣暂时性差异或可抵扣亏损的影响；③递延所得税资产¥负债增加及转回影响；④专用设备抵免企业所得税；⑤未经抵消的可抵扣暂时性差异的影响；这几个项目是什么意思？应该怎么填报？或者有没有关于这方面的书推荐一下。我正在核对上市公司大合并的附注，这块儿都不太懂，找不出来跟企业差异的原因，小白恳请会的大神帮帮忙讲解一下，谢谢谢谢。

回答人：chenyiwei
该表的基本原理是以会计上的利润总额为起点，先乘以母公司的适用税率得到“按法定/适用税率计算的所得税费用”，再在此基础上通过一定的项目调整最终得到会计上的所得税费用总额，其中最后一行的“所得税费用”应等于利润表上的所得税费用，即当期所得税费用和递延所得税费用之和。 该表中的各项调节项目均不含已确认递延所得税的暂时性差异事项，如资产减值准备的纳税调整影响、内部交易未实现损益的抵销影响等。 各项目的填列方法简要说明如下： （ 1 ）利润总额：利润表上显示的利润总额。 （ 2 ）按法定/适用税率计算的所得税费用：利润总额乘以母公司的适用税率（如 25 ％）。 （ 3 ）子公司适用不同税率的影响：反映部分子公司的适用税率不同于母公司（如子公司为高新技术企业或适用西部大开发优惠等）的影响，等于适用税率不同的子公司的利润总额乘以母子公司适用税率之差。如某个子公司适用 15 ％税率，当期该子公司利润总额为 100 万元，而母公司适用 25 ％税率，则该项目填写“-10万元”。 （ 4 ）调整以前期间所得税的影响：反映本年度对上年度所得税进行汇算清缴时，最终汇算清缴结果与上年末计算的应交所得税存在差异而发生的补（退）税额，且不属于前期会计差错的部分（参考《计学撮要 2011 》第 388 ～ 391 页的问答）。该项目的金额在账务处理上应当是作为对本年度的“所得税费用——当期所得税费用”的调整。 （ 5 ）非应税收入的影响：反映本年度会计上计入当期损益但税法规定为免税收入或不征税收入项目（如国债利息收入、某些符合条件的财政资金等）的影响，等于此类收入的金额乘以其所在纳税主体的适用税率。本项目以“-”号填列。 （ 6 ）不可抵扣的成本、费用和损失的影响：反映本年度发生的属于永久性差异性质的不可扣除成本、费用和损失的影响，如超标准业务招待费、使用不征税收入形成的支出等。本项目金额等于此类成本、费用或损失的金额乘以其所在纳税主体的适用税率。 （ 7 ）使用前期未确认递延所得税资产的可抵扣亏损的影响：指以前年度存在的某项可抵扣暂时性差异或可抵扣亏损，以前年度因为无法合理确定其转回期间可产生足够多的应纳税所得额而未对其确认递延所得税资产，本期末管理层认为满足递延所得税资产确认条件，故在本期确认递延所得税资产并贷记本期“所得税费用——递延所得税费用”。本项目以“-”号填列。 （ 8 ）本期未确认递延所得税资产的可抵扣暂时性差异或可抵扣亏损的影响：指本期发生的可抵扣暂时性差异和可抵扣亏损，因为无法合理确定其转回期间可产生足够多的应纳税所得额而未对其确认递延所得税资产的影响，等于该类项目对本期利润总额的影响金额乘以其所在纳税主体的适用税率。 （ 9 ）税率调整导致期初递延所得税资产/负债余额的变化：因预计暂时性差异转回期间的适用税率将发生改变（如因为颁布实施新税法、纳税主体本身是否适用某项税收优惠的条件发生变化等）对该纳税主体期初的递延所得税资产、负债余额按期末预计的转回时适用税率进行调整对所得税费用的影响，其金额等于：期初已确认递延所得税资产或负债的暂时性差异项目金额（注：不包括转回时直接计入其他综合收益或权益项目的暂时性差异）×（期末预计的转回时适用税率－年初预计的转回时适用税率）。导致递延所得税资产增加或递延所得税负债减少的，按“-”号填列；导致递延所得税资产减少或递延所得税负债增加的，按“+”号填列。 （ 10 ）所得税费用：等于利润表所显示的“所得税费用”，即“当期所得税费用”和“递延所得税费用”之和。

提问人：renxiaochao 时间：2017-02-28 07:21:14
（ 3 ）子公司适用不同税率的影响：反映部分子公司的适用税率不同于母公司（如子公司为高新技术企业或适用西部大开发优惠等）
的影响，等于适用税率不同的子公司的利润总额乘以母子公司适用税率之差。如某个子公司适用 15 ％税率，当期该子公司利润总额为 100 万元，而母公司适用 25 ％税率，则该项目填写“-10万元”。 这个子公司例如总额取合并还是单家呢？

回答人：chenyiwei
按每一家子公司的会计利润乘以各该子公司本期适用税率与母公司适用税率之间的税率差计算出每一子公司的影响金额，然后加总。

提问人：悠扬的心 时间：2017-02-28 23:11:47
请教陈版
①关于（ 3 ）子公司适用不同税率的影响
是否应考虑在内部交易（存在未实现损益）中作为购买方的子公司适用的所得税税率不同于母公司所得税的影响？也就是说此处的计算是否应等于Σ[（子公司i单户利润总额-本期内部交易子公司i作为购买方对应销售方未实现损益+前期内部交易子公司i作为购买方对应销售方未实现损益的转回）×（子公司i适用的所得税税率-母公司适用的所得税税率）]
②关于（ 7 ）使用前期未确认递延所得税资产的可抵扣亏损的影响
因为从字面上来看，该处仅包括本期使用前期未确认递延所得税资产的可抵扣亏损的影响，并未包括可抵扣暂时性差异的影响，所以若本期使用前期未确认递延所得税资产的可抵扣暂时性差异的影响是否应另行增行填列更合适？（不过从可抵扣亏损要优先于可抵扣暂时性差异确认递延所得税资产来看，使用时也应遵从该顺序，这样放在一起也未尝不可）

回答人：chenyiwei
1 、是。感谢补充。 2 、可以，但这不是关键性的问题。